【裁判字號】    98,交聲,525
【裁判日期】    980619
【裁判案由】    違反道路交通管理處罰條例聲明異議
【裁判全文】
臺灣士林地方法院交通事件裁定         98年度交聲字第525號
原處分機關  臺北市交通事件裁決所
異  議  人  甲○○
即受處分人
                        之3
上列異議人即受處分人因違反道路交通管理處罰條例案件，對於
臺北市交通事件裁決所於民國98年3 月27日所為北市裁催字第裁
22-A00EA1581號違反道路交通管理事件裁決書（舉發違反道路交
通管理事件通知單案號：臺北市政府警察局交通警察大隊北市警
交大字第A00EA1581 號），聲明異議，本院裁定如下：
    主  文
異議駁回。
    理  由
一、按汽車行駛至交岔路口，其行進、轉彎，應遵守燈光號誌或
    交通指揮人員之指揮；汽車駕駛人轉彎時，不依標誌、標線
    、號誌指示者，處新臺幣600 元以上1,800 元以下罰鍰，並
    予記違規點數1 點，道路交通安全規則第102 條第1 項第1
    款、道路交通管理處罰條例第48條第1 項第2 款、第63條第
    1 項第1 款分別定有明文。次按「圓形綠燈」係指在無其他
    標誌、標線禁制或指示下，圓形綠燈表示准許車輛直行或左
    、右轉。又「箭頭綠燈」表示僅准車輛依箭頭指示之方向行
    駛，道路交通標誌標線號誌設置規則第206 條第1 款、第2
    款分別定有明文。
二、原處分意旨略以：異議人即受處分人甲○○於民國（下同）
    97年12月14日23時23分許，駕駛車號JG-0777 號自用一般小
    客車，行駛於臺北市○○路○ 段 (北往南）與劍潭路交岔路
    口時，當時之燈光號誌顯示為「箭頭直行綠燈」，竟未依號
    誌指示即逕行左轉，為臺北市政府警察局執行交通勤務警察
    林泰成當場攔停舉發，經原處分機關臺北市交通裁決所認定
    違規事實明確，且異議人逾越應到案期間60日以上，爰分別
    依道路交通管理處罰條例第48條第1 項第2 款、第63條第1
    項第1 款、違反道路交通管理事件統一裁罰基準及處理細則
    等規定裁處異議人新臺幣1,800 元之罰鍰，並記違規點數1
    點等語。
三、異議意旨略以：異議人於前揭時地，駕駛前開車號車輛，自
    承德路左轉劍潭路時，當時之號誌為綠燈，竟遭警攔停舉發
    。異議人當日車上載有妻小，小孩又因肚子餓又時間已晚而
    在車上哭鬧，異議人並無注意到該路口是否有左轉專用號誌
    ，經警點醒方恍然，然交通規則並無綠燈不准左轉之規定；
    政府亦宣導節能減碳，若要如同警員所說需待左轉專號號誌
    燈亮方能左轉，則此一等候時間所耗油費及所排放之二氧化
    碳又是另一隱憂，因而對原處分表明不服，為此聲明異議云
    云。
四、經查：
  (一)本件違規路口即臺北市○○路○ 段（北往南）與劍潭路交岔
    路口所設置之燈光號誌由左至右分別為圓形紅燈、圓形黃燈
    、箭頭左轉綠燈、箭頭直行綠燈及箭頭右轉綠燈，燈光號誌
    變換順序先後為箭頭直行綠燈及箭頭右轉綠燈，箭頭直行綠
    燈、箭頭右轉綠燈及箭頭左轉綠燈等情，業經臺北市政府警
    察局士林分局以98年5 月26日北市警士分交字第0987315302
    00號函檢送該路段之行車管制號誌資料、現場圖及現場照片
    在卷可稽，可證前開違規路段之燈光號誌並未設有「圓形綠
    燈」一節堪予認定。
  (二)異議人辯稱於前揭時間駕駛前開車輛至前開違規交岔路口時
    ，當時燈光號誌為「綠燈」，應係指「箭頭綠燈」而非「圓
    形綠燈」至明。則依前揭道路交通標誌標線號誌設置規則第
    206 條之規定，車輛駕駛人僅能依「箭頭綠燈指示之方向」
    行駛，並不可任意直行或左、右轉，此與「圓形綠燈」在無
    其他標誌、標線禁制或指示下，圓形綠燈表示准許車輛直行
    或左、右轉顯然有別。查異議人非於「箭頭左轉綠燈」顯示
    時，即於前揭路口進行左轉彎時，自屬「未依號誌指示左轉
    」之違規行為，此業經臺北市政府警察局交通警察當場攔停
    告發並告知異議人需待箭頭左轉綠燈顯示甫能左轉一節，有
    前揭北市警交大字第A00EA1581 號舉發違反道路交通管理事
    件通知單1 紙在卷可佐，並據異議人於聲明異議狀中自承「
    其並未注意此處是否有左轉燈號，經警點醒才恍然，但交通
    規則並無綠燈不准左轉之規定？..... 如果像警官所說需等
    左轉號誌出現才左轉.... 。 」等語，可資證明異議人確實
    有未於「箭頭左轉綠燈」顯示時即逕行左轉之違規行為，應
    堪認定。
  (三)綜上所述，本件事證明確，異議人違規事實堪以認定。原處
    分機關認為異議人違規事實明確，爰分別依道路交通管理處
    罰條例第48條第1 項第2 款、第63條第1 項第1 款及違反道
    路交通管理事件統一裁罰基準及處理細則之規定，就異議人
    「不依標誌、標線號誌指示」之違規事實裁處新臺幣1,800
    元之罰鍰，並記違規點數1 點，經核均無不當，從而，本件
    異議為無理由，應予駁回。
五、據上論斷，應依道路交通案件處理辦法第19條，裁定如主文
    。
中    華    民    國    98    年    6     月    19    日
                  交通法庭    法  官      黃欣怡
以上正本證明與原本無異。
如不服本裁定應於送達後5 日內向本院提出抗告狀。
                              書記官      陳慧玲
中    華    民    國    98    年    6     月    22    日


司法院資訊處製作；財團法人民間司法改革基金會備份。
